【裁判字號】    89,上,1249
【裁判日期】    900306
【裁判案由】    損害賠償
【裁判全文】
臺灣高等法院民事判決  八十九年度上字第一二四九號
    上  訴  人  甲○○
    訴訟代理人  陳子光
    被上訴人    陸軍後勤司令部
                          設桃.
    法定代理人  薛承智    住同.
    訴訟代理人  徐克銘律師
右當事人間請求損害賠償事件，上訴人對於中華民國八十九年九月二十七日台灣台北
地方法院八十九年度訴字第二九○六號第一審判決提起上訴，本院判決如左：
    主      文
上訴駁回。
第二審訴訟費用由上訴人負擔。
    事      實
甲、上訴人方面：
一、聲明：求為判決：
（一）原判決廢棄。
（二）被上訴人應給付上訴人新台幣（下同）五百四十九萬四千八百十二元及自民國
      （下同）八十七年八月十三日起至清償日止，按年息百分之五計算之利息。
二、陳述：除與原判決記載相同部分，予以引用外，並補稱：
    上訴人所有坐落台北市○○區○○段一小段一六二地號土地（下稱系爭土地）上
    之門牌號碼為台北市○○區○○街二九九號房屋（下稱系房屋），係經奉准劃撥
    土地後自費所興建，而享有獨立自主之所有權，故在尚未經地主高同記祭祀公業
    訴請上訴人拆屋還地並強制執行拆除前，上訴人仍可占有使用，並未有何損害發
    生，是斯時尚無損害賠償請求權消滅時效開始進行之餘地。
三、證據：援用原審之立證方法。
乙、被上訴人方面：
一、聲明：求為判決：上訴駁回。
二、陳述：除與原判決記載相同部分，予以引用外，並補稱：
（一）否認對上訴人有何侵權行為。
（二）按時效完成後，債務人得拒絕給付；又按因侵權行為所生之損害賠償請求權，
      自請求權人知有損害及賠償義務人時起，二年間不行使而消滅，民法第一百四
      十四條第一項及第一百九十七條第一項分別定有明文。本件上訴人至遲於八十
      五年十二月六日經被上訴人註銷其眷舍配住權時，即已知悉其失去占有系爭土
      地及房屋之正當權源，損害自已發生，故其對被上訴人之損害賠償請求權時效
      即應自上開時間起算，惟上訴人於八十九年六月二十日始提起本件訴訟，顯已
      逾二年之消滅時效，被上訴人自得主張時效抗辯，拒絕賠付。
三、證據：除援用原審立證方法外，並補提出陸勤部列管北市麟光新村散戶使用祭祀
    公業土地合建國宅協調會會議記錄、麟光新村散戶代表陳情書及陸軍後勤司令部
    八十五年六月二十三日（八五）詮民字第六○七三號簡便行文表各一份為證。
    理      由
一、本件上訴人起訴主張：伊於五十一年間經服役單位之同意，於系爭土地上興建系
    爭房屋，嗣被上訴人於七十六年五月間經系爭土地所有權人高同記祭祀公業（下
    稱地主）請求終止占用系爭土地時，竟將原先與地主間所訂立之不定期租賃契約
    改為一年期限之租賃契約，且於租期屆滿後又不再續租，嗣復於八十五年十二月
    六日撤銷伊之配住權，同時解除伊眷戶之身分，致伊於八十七年間遭地主訴請拆
    屋還地，並於八十七年八月十日為法院強制執行拆除系爭房屋，而受有損失等情
    ，爰依侵權行為之法則，求為命被上訴人給付五百四十九萬四千八百一十二元及
    自八十七年八月十三日起至清償日止，按年息百分之五計付利息之判決。
    被上訴人則以：伊與地主間所訂立之一年期限之租賃契約及嗣後不再續租均係基
    於雙方之合意，並無何通謀虛偽意思表示；又伊撤銷上訴人之配住權，亦係依法
    而為之行政處分，並無任何違法之處；況縱認被上訴人之前開行為有侵害上訴人
    之權利，惟自被上訴人不再續租並註銷上訴人配住權時起，迄上訴人提起本件訴
    訟止，亦已逾二年之消滅時效期間，伊自得拒絕賠償等語，資為抗辯。
二、經查上訴人主張伊於五十一年間取得服役單位之准許，在高同記祭祀公業所有之
    系爭土地上興建系爭房屋，以供居住之用，被上訴人嗣於八十二年十二月間與該
    祭祀公業將租賃契約改為一年期限之租約，並於八十五年十二月六日以函文解除
    伊之配住權及列管眷戶身分之事實，業據其提出陸軍供應司令部工兵署五十一年
    三月二十六日（五一）捷技字第一○四七號令（見原審卷第十八頁至第十九頁）
    、土地登記謄本（見原審卷第二一頁）、土地租用契約書（見原審卷第二三頁）
    及陸勤部（八五）詮民字第一三一一四號令（見原審卷第二三頁）各一件為證，
    且為被上訴人所不爭執，固堪認為真實。惟上訴人另主張被上訴人有違反民法第
    四百五十一條默示租賃期間繼續後，視為不定期租賃及土地法第一百零三條限制
    出租人收回出租基地之規定，以及撤銷伊配住權及解除伊列管眷戶身分，亦有違
    反國軍在台軍眷業務處理辦法之規定之侵權行為，致伊受有房屋遭地主強制執行
    拆除之損害云云，則為被上訴人所否認，並抗辯縱認伊有侵權行為，惟上訴人之
    損害賠償請求權時效亦已逾二年之期間而消滅等語。按時效完成後，債務人得拒
    絕給付；又因侵權行為所生之損害賠償請求權，自請求權人知有損害及賠償義務
    人時起，二年間不行使而消滅，民法第一百四十四條第一項及第一百九十七條第
    一項分別定有明文。經查本件被上訴人與地主間所訂立為期一年之定期租賃契約
    ，係於八十二年十二月間，而該租約業已於一年期限即至八十三年六月三十日屆
    滿而消滅（見原審卷第二三頁），故無論係依被上訴人簽訂一年期限租約之時間
    即八十二年十二月間，抑或係依被上訴人於系爭租約期滿而不再續約之行為時間
    即八十三年六月三十日起算，至上訴人提起本件損害賠償訴訟之八十九年六月二
    十日（見原審卷第五頁之民事起訴狀上之收狀戳），均已逾二年之時效期間。再
    查被上訴人撤銷並解除上訴人配住權及列管眷戶身分係於八十五年十二月六日，
    有被上訴人詮民字第一三一一四號函可稽（見原審卷第二四頁），算至上訴人
    提起本件損害賠償訴訟之八十九年六月二十日，亦已逾二年之時效期間。則縱認
    上訴人所為被上訴人有侵權行為之主張為可取，惟其損害賠償請求權既已因二年
    間不行使而消滅，並已據被上訴人為時效抗辯。依前揭規定，上訴人請求被上訴
    人賠償損害，即屬無據。雖上訴人另云被上訴人撤銷伊配住權及解除伊列管眷戶
    身分時，因地主尚未訴請伊拆屋還地並實施強制執行，伊尚不負有拆除該房屋之
    義務，斯時該房屋仍完好無缺，伊仍得使用收益，並未發生任何損害，自無請求
    權可言，是亦無消滅時效開始進行之問題。惟查上訴人所主張伊所自建之系爭房
    屋係建造於系爭土地上，並本於被上訴人與地主高同記祭祀公業間所訂立之土地
    租賃契約為其占有之正當權源，茲被上訴人既於八十三年六月三十日，與該祭祀
    公業所訂立之一年租賃期限屆滿後未再續租，則上訴人占有系爭土地即成為無正
    當權源，況被上訴人嗣復於八十五年十二月六日註銷上訴人之眷戶身分及配住權
    ，上訴人亦不得再本於眷戶身分及配住權，就系爭土地作何主張。故上訴人所受
    無權占有之損害至遲於八十五年十二月六日即已發生，尚無待於系爭房屋之拆除
    ，自不足據為有利於上訴人之認定。
三、綜上所述，上訴人本於侵權行為之法則，請求被上訴人賠償損害五百四十九萬四
    千八百十二元，並加付法定遲延利息，自屬不應准許。從而原審所為上訴人敗訴
    之判決，並無不合，上訴論旨猶執前詞指摘原判決不當，求予廢棄改判，為無理
    由。
四、至兩造其餘之攻擊或防禦方法，及未經援用之證據，經本院斟酌後，認為均不足
    以影響本判決之結果，自無逐一詳予論駁之必要，併此敘明。
五、據上論結，本件上訴為無理由，依民事訴訟法第四百四十九條第一項、第七十八
    條，判決如主文。
中      華      民      國     九十     年      三      月      六      日
                               臺灣高等法院民事第十三庭
                                   審判長法  官  林  鄉  誠
                                         法  官  陳  駿  璧
                                         法  官  謝  碧  莉
右正本係照原本作成。
如不服本判決，應於收受送達後二十日內向本院提出上訴書狀，其未表明上訴理由者
，應於提出上訴後二十日內向本院補提理由書狀（均須按他造當事人之人數附繕本）
上訴時應提出委任律師或具有律師資格之人之委任狀；委任有律師資格者，另應附具
律師及格證書及釋明委任人與受任人有民事訴訟法第四百六十六條之一第一項但書或
第二項（詳附註）所定關係之釋明文書影本。
中      華      民      國     九十     年      三      月      七      日
                                         書記官  曹  聖  德
附註：
民事訴訟法第四百六十六條之一（第一項、第二項）：
對於第二審判決上訴，上訴人應委任律師為訴訟代理人。但上訴人或其法定代理人具
有律師資格者，不在此限。
上訴人之配偶、三親等內之血親、二親等內之姻親，或上訴人為法人、中央或地方機
關時，其所屬專任人員具有律師資格並經法院認為適當者，亦得為第三審訴訟代理人
。


司法院資訊處製作；財團法人民間司法改革基金會備份。
